臺灣高等法院高雄分院刑事判決　　　　96年度上訴字第1958號
上 訴 人　臺灣屏東地方法院檢察署檢察官
被　　告　甲○○
　　　　　　　　　（現另案
上列上訴人因被告違反毒品危害防制條例案件，不服臺灣屏東地
方法院96年度訴字第467 號中華民國96年8月16日第一審判決（
起訴案號：臺灣屏東地方法院檢察署96年度毒偵字第727 號），
提起上訴，本院判決如下：
    主  文
原判決撤銷。
本件免訴。
    理  由
一、公訴意旨略以：被告甲○○曾因施用第一、二級毒品案件，
    經台灣屏東地方法院以94年度毒聲字第189 號裁定令入勒戒
    處所觀察、勒戒，並因無繼續施用毒品傾向，於94年11月22
    日釋放，並經臺灣屏東地方法院檢察署檢察官於94年11月25
    日以94年度戒毒偵字第140 號為不起訴處分確定，詎仍不知
    悔改，復於上述強制戒治執行完畢後5 年內，基於施用第一
    級毒品海洛因之犯意，於96年3 月7 日11時許採尿前72小時
    內某時，在不詳處所，施用海洛因1 次，嗣於96年3 月7 日
    10時許，在屏東縣佳冬鄉○○村○○街路段，因竊盜案為警
    查獲，經徵得其同意採尿送驗，結果呈嗎啡陽性反應，而查
    悉上情，因認被告甲○○涉有毒品危害防制條例第10條第1
    項之施用第一級毒品海洛因罪嫌。
二、原審以：按已經提起公訴或自訴之案件，在同一法院重行起
    訴者，應諭知不受理之判決，刑事訴訟法第302 條第2 款定
    有明文。又按刑事法若干犯罪行為態樣，本質上原具有反覆
    、延續實行之特徵，立法時既予特別歸類，定為犯罪構成要
    件之行為要素，則行為人基於包括之犯意，在密切接近之一
    定時、地持續實行之複次行為，倘依社會通念，於客觀上認
    為符合一個反覆、延續性之行為觀念者，於刑法評價上，即
    應僅成立一罪，有最高法院95年度台上字第1079號判決可資
    參照。蓋此種犯罪，只需包括論以一罪，已足以評價其不法
    內涵，無須另論以數罪，此即學理上所稱「集合犯」。而施
    用毒品行為，大多具有成癮性，甚難戒斷，施用者為追求快
    感並避免毒癮發作之痛苦，須持續、密接施用毒品以解癮，
    故毒品危害防制條例之施用第一級或第二級毒品罪，依該條
    例之立法意旨，原即預定其因成癮有反覆實行施用毒品之性
    質，於刑法評價上，即得以集合犯論以一罪（最高法院96年
    台上字第1802、2083號判決可資參照）。本件被告甲○○前
    因施用第一級毒品犯行，經臺灣屏東地方法院檢察署檢察官
    以96年度偵緝字第20號案件提起公訴，於96年4 月10日繫屬
    台灣屏東地方法院，以96年度訴字第346 號案件審理中，有
    臺灣高等法院被告前案紀錄表附卷可稽。被告前經觀察勒戒
    、強制戒治，仍再施用第一級毒品，顯已具成癮之病患人格
    特質，主觀上當有不斷施用之犯意。被告甲○○亦於台灣屏
    東地方法院96年度訴字第346 號案件審理中自承：海洛因自
    95 年5月間起至96年3 月9 日被查獲時止均有施用，每2 天
    施用1 次等語，足見其已具成癮性，參諸上開說明，被告甲
    ○○之施用第一級毒品犯行，應成立集合犯。又台灣屏東地
    方法院96年度訴字第346 號刑事判決亦同此認定，而將本件
    96 年3月7 日11時許回溯72小時內某時之施用第一級毒品犯
    行認定於其犯罪事實中而予裁判，有該判決正本附卷可憑。
    是公訴人就與台灣屏東地方法院96年度訴字第346 號案件犯
    罪事實具集合犯關係之96年3 月7 日11時許回溯72小時內某
    時之施用第一級毒品海洛因犯行，向台灣屏東地方法院重行
    起訴，於96年5 月9 日始繫屬本院，揆諸上開法條規定，爰
    不經言詞辯論，逕為諭知不受理之判決等語。
三、本院查：按案件曾經判決確定者，應為免訴之判決，刑事訴
    訟法第三百零二條第二款定有明文。本件被告甲○○吸毒之
    前案即台灣屏東地方法院96年度訴字第346 號案件判決書已
    認定：被告甲○○係自95年5 月間起至96年3 月9 日被查獲
    時止均有施用毒品海洛因，每2 天施用1 次，此有該案判決
    書可稽（見原審卷第10頁以下），因該前案已於96年9 月6
    日判決確定，有被告甲○○之前科表可憑。因前案認定至96
    年3 月9 日被查獲時止被告甲○○有施用毒品海洛因，而本
    件被告甲○○是於96年3 月7 日10時又被查獲，已涵蓋在該
    前案施用海洛因之犯罪時間內（只差2 天），在採尿檢驗有
    效之72小時內，則前案判決確定之效力，及於本件吸毒之時
    間，亦即該案判決之效力，應及於本件犯罪事實，揆諸首揭
    說明，本件自應改諭知免訴之判決。
四、本件係檢察官認原審諭知公訴不受理之判決不當而提起上訴
    ，其上訴雖無理由，惟本案起訴之犯罪事實經台灣屏東地方
    法院96年度訴字第346 號刑事判決確定，原判決自應予以撤
    銷改為免訴之判決，並不經言詞辯論逕予判決。
據上論結，應依刑事訴訟法第三百六十九條第一項後段、第三百
七十二條，判決如主文。
中　　華　　民　　國　　96　　年　　9 　　月　　29　　日
                　　　刑事第六庭  審判長法  官  王憲義
                             　　    　 法  官  邱永貴
                             　    　　 法  官  張盛喜
以上正本證明與原本無異。
如不服本判決應於收受本判決後10日內向本院提出上訴書狀，其
未敘述上訴理由者，並得於提起上訴後10日內向本院補提理由書
狀（均須按他造當事人之人數附繕本）「切勿逕送上級法院」。
中　　華　　民　　國　　96　　年　　9 　　月　　29　　日
                         　　　         書記官  林明威
